---
class: animated fadeIn fadeOut

title: "Trabajo final"
subtitle: "Analisis de sentimientos en Twitter de la población española durante el mes de abril de la pandemia de COVID-19"
author: "Esther Ayuso <br/> Diego Vicente <br/>  Jose Antonio Robles <br/>"
institute: "USAL"
date: "03/06/2024"
output:
  xaringan::moon_reader:
    lib_dir: libs
    nature:
      highlightStyle: github
      slideNumber: false
      fullscreen: true         # Habilitar pantalla completa
      ratio: "16:9" 
---
class: animated fadeIn fadeOut

### Introducción 

Pandemia de COVID-19 en España en marzo de 2020.

Twitter como canal clave para expresar opiniones.

Base de datos de Twitter: 24.074 casos.
Periodo: 29 de marzo - 27 de abril de 2020.

Pregunta de investigación:
¿Cómo cambiaron los sentimientos durante el confinamiento?

---
class: animated fadeIn fadeOut

### Contexto Temporal y Relevancia

Fase crítica en España con medidas de confinamiento estrictas.

Periodo clave para observar reacciones de la población.

Influencia del miedo y respuestas gubernamentales.

Impacto significativo en la vida cotidiana y dinámicas sociales.

Confinamiento, sistema de salud sobrecargado.

Ansiedad y estrés generados por la pandemia.

---
class: animated fadeIn fadeOut

### Objetivos del Análisis

Identificar los sentimientos de la población española  a través de mensajes de Twitter.

Analizar difusión de información  y el uso de hashtag.

Observar cambios en el comportamiento social durante el periodo analizado.

Estudiar los posibles efectos de las restricciones y medidas institucionales sobre los sentimientos de la población.

---
class: animated fadeIn fadeOut

# Hipótesis y Justificación Académica

Hipótesis 1: La pandemia creó un sentimiento de unión y solidaridad en la sociedad española.

Hipótesis 2: Conforme la situación se agravó, sentimientos como el miedo se hicieron mas notables.

Aportación a la literatura sobre COVID-19 y a la comprensión del fenómeno.


###Justificación:

Uso de herramientas para captar emociones y opiniones masivas a través de una metodología replicable para futuras investigaciones..

---
class: animated fadeIn fadeOut

## Principales paquetes utilizados
```{r echo= FALSE, warning=FALSE, message=FALSE}
library(readr)
library(textdata)
library(tidytext)
library(RColorBrewer)
library(tm)
library(textplot)
library(stopwords)
library(gganimate)
library(kableExtra)

```
```{r message=FALSE, warning=FALSE}
library(tweetCoin)

library(netCoin)

library(tidyverse)

library(syuzhet)

library(wordcloud)

library(ggplot2)
```
```{r setup, include=FALSE}
library(htmltools)
options(htmltools.dir.version = FALSE)
```

```{r xaringan-animate-css, echo=FALSE}
xaringanExtra::use_animate_css()
```
```{r xaringan-panelset, echo=FALSE}
xaringanExtra::use_panelset()
```
---
class: animated fadeIn fadeOut

```{r echo=FALSE,message=FALSE, warning=FALSE}
# Datos
covid_twt <- read_csv("covid19-tweets-early-late-april_lang_es_country_ES.csv")
```
# Limpieza de datos

.panelset[
.panel[.panel-name[Datos brutos]
```{r panel-chunk,echo=FALSE}
covid_reducido <- sample_n(covid_twt, 6)
kbl(covid_reducido) %>%
  kable_paper() %>%
  scroll_box(width = "100%", height = "400px")
```
]
.panel[.panel-name[Warling]

```{r echo=FALSE, warning=FALSE, message=FALSE}
# Leer el archivo CSV que contiene las palabras a excluir
palabras_filtro <- read_csv("palabras_filtro.csv", 
                            locale = locale(encoding = "Latin1"))
excluir <- paste(palabras_filtro$paises, collapse = "|")
```

```{r warning=FALSE}
# Filtro para quitar variables irrelevantes
covid_filtrado <- covid_twt %>% 
  select(c(screen_name, text, created_at, followers_count, place_full_name)) %>% 
  rename(author = screen_name,
         text = text,
         date = created_at,
         followers = followers_count,
         location = place_full_name) %>% 
  filter(!grepl(excluir, text, ignore.case = TRUE)) %>% 
  mutate(text = gsub("\n", " ", text)) %>% 
  distinct(text, .keep_all = TRUE)
```
]
.panel[.panel-name[Post-tratamiento]
---
class: animated fadeIn fadeOut

```{r echo=FALSE, warning=FALSE, message=FALSE}
covid_reducido <- sample_n(covid_filtrado, 6)
kbl(covid_reducido) %>%
  kable_paper() %>%
  scroll_box(width = "100%", height = "400px")
```
]
]

---
class: animated fadeIn 

# Análisis de redes
```{r}
vacuna <- covid_filtrado %>% 
  filter(grepl("vacuna", text, ignore.case = TRUE)) 

c <- cotweet(vacuna, "text", min = 2)
c2 <- netCoin(c, size = "degree", distance = 11.18,
                     repulsion = 20.8, zoom = .7, color = "community", 
                     shape = "type", main= "Grafico Network")
#plot(c2)
```
---
class: animated fadeIn fadeOut

## Análisis específico de redes (Vacunas)

<!-- Aquí incluimos el archivo HTML generado por NetCoin -->
<iframe src="temp/Red vacunas/index.html" width="900" height="600" frameborder="0"></iframe>
<!-- Opcionalmente, puedes incluir directamente los archivos CSS y JS si son necesarios para el estilo y funcionalidad -->
<link rel="stylesheet" type="text/css" href="temp/Red vacunas/styles/estilos.css">
<script src="temp/Red vacuns/scripts/funciones.js"></script>

---
class: animated fadeIn fadeOut

## Análisis específico de redes (Mascarillas) 
<!-- Aquí incluimos el archivo HTML generado por NetCoin -->
<iframe src="temp/Red mascarilla/index.html" width="900" height="600" frameborder="0"></iframe>
<!-- Opcionalmente, puedes incluir directamente los archivos CSS y JS si son necesarios para el estilo y funcionalidad -->
<link rel="stylesheet" type="text/css" href="temp/Red mascarilla/styles/estilos.css">
<script src="temp/Red mascarilla/scripts/funciones.js"></script>


---
class: animated fadeIn fadeOut

## Análisis específico de redes (Confinamiento)
<!-- Aquí incluimos el archivo HTML generado por NetCoin -->
<iframe src="temp/Red confinamiento/index.html" width="900" height="600" frameborder="0"></iframe>
<!-- Opcionalmente, puedes incluir directamente los archivos CSS y JS si son necesarios para el estilo y funcionalidad -->
<link rel="stylesheet" type="text/css" href="temp/Red confinamiento/styles/estilos.css">
<script src="temp/Red confinamiento/scripts/funciones.js"></script>


---
class: animated fadeIn fadeOut

# Análisis de sentimiento

<video width="90%" controls>
  <source src="prueba_buena.mp4" type="video/mp4">
  Tu navegador no soporta el elemento de video.
</video>

---
class: animated fadeIn fadeOut

```{r echo=FALSE, warning=FALSE, message=FALSE}
#Análisis de sentimientos
stopwords_es <- stopwords("es")
stopwords_adicionales <- read.csv("stopwords_adicionales.csv", stringsAsFactors = F)$alfabeto
stopwords_final <- c(stopwords_es, stopwords_adicionales)

# Limpiar el texto
vacuna_clean <- vacuna %>%
  mutate(text = str_to_lower(text)) %>%
  mutate(text = str_replace_all(text, "(#\\w+|@\\w+|https\\S+)\\b", "")) %>% 
  mutate(text = str_replace_all(text, "[[:punct:]]", "")) %>%
  mutate(text = str_replace_all(text, "[[:digit:]]", "")) 

# Tokenizar el texto 
vacuna_tokens <- vacuna_clean %>%
  unnest_tokens(word, text)
#filtrar
vacuna_tokens_filtered <- vacuna_tokens %>%
  filter(!word %in% stopwords_final)

vacuna_tokens_vector <- c(vacuna_tokens_filtered$word)

```

# Polaridad de los sentimientos
```{r}
polaridad <-  get_nrc_sentiment(vacuna_tokens_vector, language = "spanish")
```

```{r echo=FALSE}
polaridad_corto <- sample_n(polaridad, 10)

polaridad_corto %>%
  kbl() %>%
  kable_styling()
```


---
class: animated fadeIn fadeOut

```{r echo=FALSE, fig.width=16, fig.height=9}
# Ajustar los márgenes de la figura
par(mar = c(5, 5, 4, 2) + 0.1)

# Crear el gráfico de barras
barplot(
  colSums(prop.table(polaridad[, 1:8])),
  space = 0.4,
  horiz = FALSE,
  las = 1,
  cex.names = 1.25,
  cex.main=3,
  col = brewer.pal(n = 8, name = "Set3"),
  main = "Análisis de sentimientos",
  xlab="Emociones", ylab = "Suma de intensidad de emociones", ylim = c(0, 0.2)
)
```
---
class: animated fadeIn fadeOut

#Wordcloud
```{r echo=FALSE, warning=FALSE, message=FALSE, fig.width=16}
# Crear el vector de emociones
nube_emociones_vector <- c(
  paste(vacuna_tokens_vector[polaridad$fear > 0], collapse = " "),
  paste(vacuna_tokens_vector[polaridad$sadness > 0], collapse = " "),
  paste(vacuna_tokens_vector[polaridad$trust > 0], collapse = " "),
  paste(vacuna_tokens_vector[polaridad$anticipation > 0], collapse = " ")
)

# Convertir la codificación
nube_emociones_vector <- iconv(nube_emociones_vector, "latin1", "UTF-8")

# Crear el corpus
nube_corpus <- Corpus(VectorSource(nube_emociones_vector))

# Función para eliminar hashtags
removeHashtags <- content_transformer(function(x, pattern) gsub(pattern, "", x))
nube_corpus <- tm_map(nube_corpus, removeHashtags, "#\\S+")

# Limpiar el texto
nube_corpus <- tm_map(nube_corpus, content_transformer(tolower))
nube_corpus <- tm_map(nube_corpus, removePunctuation)
nube_corpus <- tm_map(nube_corpus, removeNumbers)
nube_corpus <- tm_map(nube_corpus, removeWords, stopwords_final)
nube_corpus <- tm_map(nube_corpus, stripWhitespace)

# Crear la matriz de términos-documentos
nube_tdm <- TermDocumentMatrix(nube_corpus)
nube_tdm <- as.matrix(nube_tdm)
colnames(nube_tdm) <- c('miedo', 'tristeza', 'confianza', 'anticipación')

# Obtener frecuencias de las palabras
frecuencia_palabras <- rowSums(nube_tdm)
frecuencia_palabras <- sort(frecuencia_palabras, decreasing = TRUE)
words <- names(frecuencia_palabras)
freq <- as.vector(frecuencia_palabras)

# Asignar colores a las emociones
colors <- rep(NA, length(words))
colors[nube_tdm[, "miedo"] > 0] <- "green"
colors[nube_tdm[, "tristeza"] > 0] <- "red"
colors[nube_tdm[, "confianza"] > 0] <- "orange"
colors[nube_tdm[, "anticipación"] > 0] <- "blue"

# Generar nube de comparación
set.seed(600) # puede ser cualquier número
wordcloud(words = words, freq = freq, min.freq = 1, 
          colors = colors, random.order = FALSE, 
          scale = c(2.5, 0.75), max.words = 200)

# Agregar leyenda
legend("topright", legend = c('miedo', 'tristeza', 'confianza', 'anticipación'), 
       fill = c("green", "red", "orange", "blue"), title = "Emociones",
       border = "black",
       bty = "o",
       cex = 0.8, x = 1, y = 0.8)


```
---
class: animated fadeIn fadeOut

#Serie temporal

```{r echo=FALSE, fig.width=16, warning=FALSE}
fecha <- as.Date(vacuna_tokens_filtered$date)
tendencia_df <- data.frame(fecha, polaridad)
tendencia <- tendencia_df %>% 
  select(fecha, fear, sadness,trust, anticipation)

# Agrupar los datos por fecha y calcular la media de "fear"
data_agg <- tendencia %>%
  group_by(fecha) %>%
  summarise(mean_fear = mean(fear))

# Identificar máximos relativos
find_local_maxima <- function(x) {
  return((x > lag(x, default = first(x))) & (x > lead(x, default = last(x))))
}

data_agg <- data_agg %>%
  mutate(is_maxima = find_local_maxima(mean_fear))

# Filtrar los puntos que son máximos relativos
maxima_points <- data_agg %>%
  filter(is_maxima)

# Crear el gráfico de líneas con anotaciones para los máximos relativos
ggplot(data_agg, aes(x = fecha, y = mean_fear)) +
  geom_line() +
  geom_point(data = maxima_points, aes(x = fecha, y = mean_fear), color = "red", size = 3) +
  geom_text(data = maxima_points, aes(x = fecha, y = mean_fear, label = fecha), vjust = -1, hjust = 1, color = "blue") +
  labs(title = "Media de Fear a lo largo del tiempo con Máximos Relativos",
       x = "Fecha",
       y = "Media de Fear") +
  theme_minimal() 

```
---
class: animated fadeIn fadeOut

Ej.: “Por todas esas personas que han fallecido sin poderse despedir de sus familiares #maldito #coronavirus #dep #ánimo a todas esas #familias #afectadas y #mucha #fuerza” 

  de @AngelCasero2000


Ej.: “Sintiéndolo mucho, esto tambiés es información. No todo es lobotomizar a la sociedad con imágenes felices y/o parodias desde los balcones. En Madrid, la situación es terrible y tenemos que ser conscientes de ello. #coronavirus”

  de @ eRetamar


Ej.: “ÚLTIMA HORA #CORONAVIRUS ESPAÑA:
Se registra, en las últimas 24 horas, un repunte con 757 muertos y 6.180 nuevos contagios.
Hoy 8 de abril hay un total de 14.555 personas fallecidas y 146.690 contagiados.
Se adjunta tabla datos por Autonomías https://t.co/EgDBfW08A3” 

  de @benidormlive

---
class: animated fadeIn fadeOut

#Serie temporal

```{r echo=FALSE, fig.width=16, warning=FALSE}
fecha <- as.Date(vacuna_tokens_filtered$date)
tendencia_df <- data.frame(fecha, polaridad)
tendencia <- tendencia_df %>% 
  select(fecha, fear, sadness,trust, anticipation)

# Agrupar los datos por fecha y calcular la media de "fear"
data_agg <- tendencia %>%
  group_by(fecha) %>%
  summarise(mean_fear = mean(fear))

# Identificar máximos relativos
find_local_maxima <- function(x) {
  return((x > lag(x, default = first(x))) & (x > lead(x, default = last(x))))
}

data_agg <- data_agg %>%
  mutate(is_maxima = find_local_maxima(mean_fear))

# Filtrar los puntos que son máximos relativos
maxima_points <- data_agg %>%
  filter(is_maxima)

# Crear el gráfico de líneas con anotaciones para los máximos relativos
ggplot(data_agg, aes(x = fecha, y = mean_fear)) +
  geom_line() +
  geom_point(data = maxima_points, aes(x = fecha, y = mean_fear), color = "red", size = 3) +
  geom_text(data = maxima_points, aes(x = fecha, y = mean_fear, label = fecha), vjust = -1, hjust = 1, color = "blue") +
  labs(title = "Media de Fear a lo largo del tiempo con Máximos Relativos",
       x = "Fecha",
       y = "Media de Fear") +
  theme_minimal() 

```
---
class: animated fadeIn fadeOut

Ej.: “En esta imagen se ve que el 10 de abril bajaron el número de enfermos respecto al día anterior. Hoy 14 de abril también se ha producido una bajada de enfermos reales. Esperemos que esta sea la tendencia en los próximos días.
 #coronavirus #CoronavirusEspaña #LaMañanaTVE https://t.co/sEC9osydqv”

  de @JoanetMB



Ej.: “Feliz día del portero, pronto volveremos a volar #somosporteros @bupolsa #COVID19 #YoMeQuedoEnCasa https://t.co/yQy4e4iRly” 

  de @GuillerbegoHot
  
---
class: animated fadeIn fadeOut

#Serie temporal

```{r echo=FALSE, fig.width=16, warning=FALSE, message=FALSE}
ggplot(tendencia, aes(fecha, fill=fear) ) +
  labs(title = "Miedo en tweets")+ylab("Grado de miedo") +
  theme(plot.title = element_text(size = rel(2), colour = "Black"))+
  geom_bar(position="dodge")
```
---
class: animated fadeIn fadeOut

## Conclusion

Apelación al sentimiento de unidad en momentos críticos.

Gran expectación en el gobierno y las instituciones al mismo tiempo que se apelaba a la responsabilidad individual.

Kruspe, A., Häberle, M., Kuhn, I., & Zhu, X. (2020). Análisis de sentimientos multilingües de mensajes de Twitter en Europa durante la pandemia de COVID-19.  ArXiv, abs/2008.12172.

---
class: animated fadeIn fadeOut



_____________________________________________________________________

<div style="text-align: center;">
  <h1 style="font-size: 36px;">MUCHAS GRACIAS POR SU ATENCIÓN</h1>
  <p style="font-size: 20px;">FIN</p>
  <p style="font-size: 20px;">¿ALGUNA PREGUNTA?</p>
</div>

